臺灣高等法院臺南分院民事裁定
111年度抗字第37號
抗  告  人  黃振銘  

上列抗告人因與相對人王和順間遷讓房屋等事件，對於中華民國
111年1月10日臺灣臺南地方法院所為裁定(110年度訴字第1034號
)提起抗告，本院裁定如下： 
    主  文
抗告駁回。
抗告訴訟費用由抗告人負擔。
    理  由
一、抗告意旨略以:相對人與伊遷讓房屋等事件訴訟(相對人為原
    告，抗告人為被告)，相對人起訴之起訴狀並未提及民法第7
    67條第1項前段，相對人於訴狀送達後，原審言詞辯論期日
    追加民法第767條第1項為請求權基礎，然此追加，伊不同意
    ，原裁定據以認定本件有民事訴訟法第10條專屬管轄之適用
    ，將本件移送臺灣高雄地方法院(下稱高雄地院)，顯係違誤
    ，爰依法抗告，請求廢棄原裁定等語。
二、按因不動產之物權或其分割或經界涉訟者，專屬不動產所在
    地之法院管轄；訴訟之全部或一部，法院認為無管轄權者，
    依原告聲請或依職權以裁定移送於其管轄法院；移送訴訟之
    裁定確定時，受移送之法院受其羈束，不得以該訴訟更移送
    於他法院，但專屬於他法院管轄者，不在此限，民事訴訟法
    第10條第l項、第28條第1項、第30條分別定有明文。又合意
    管轄之規定，於本法定有專屬管轄之訴訟，不適用之，同法
    第26條亦有明定。次按當事人如係行使物上請求權，係屬因
    不動產物權涉訟，應專屬於該不動產所在地之法院管轄（最
    高法院71年度台上字第280號判決意旨參照）。
三、相對人於原審法院起訴主張:伊將門牌號碼高雄市○○區○○○路
    000○0號0樓之0、0樓之0及0樓房屋（下稱系爭建物）出租予
    抗告人，嗣兩造間租賃契約(下稱系爭租約)租期為民國(下
    同)104年1月1日至106年12月31日，每月租金新臺幣(下同)1
    46,000元，詎抗告人於105年6月起即積欠租金又拒不出面搬
    遷，爰依法請求抗告人搬遷等語。
四、查相對人於起訴狀固僅爰引民法第451條為請求權基礎，惟
    其起訴狀理由欄肆載明「終止系爭契約，並請求『返還系爭
    建物』」（見原審補字卷第15頁反面）等文字，是相對人有
    依民法第767條第1項前段之規定而為主張之意至明，此亦為
    抗告人所明知，並針對民法第767條第1項之請求權基礎答辯
    ，觀諸原審法院110年10月22日言詞辯論筆錄有:「原告訴訟
    代理人:訴之聲明及事實理由如民事起訴狀所載…。被告答辯
    理由以『…原告依租賃契約或民法第767條第1項前段之規定請
    求被告遷讓返還系爭房屋，為無理由』」等記載自明（見原
    審卷第27頁），是相對人於起訴時即有以民法第767條第1項
    前段之規定為請求權基礎之意，並非訴狀送達後始為此請求
    權基礎之追加。抗告人以:相對人於追加民法第767條第1項
    為請求權基礎，伊不同意，應非合法之追加云云，並無可採
    。
五、次按「對於同一被告之數宗訴訟，除定有專屬管轄者外，得
    向就其中一訴訟有管轄權之法院合併提起之。」，民事訴訟
    法第248條前段定有明文。「當事人以合意定第一審管轄法
    院之規定，於本法定有專屬管轄之訴訟，不適用之」，民事
    事訴訟法第26條亦有明文。查相對人既主張民法第767條第1
    項前段之物上請求權為訴訟標的法律關係，揆之首揭規定，
    即屬因不動產物權涉訟，應專屬不動產所在地之高雄地院管
    轄。又相對人另主張:依系爭租約約定請求給付積欠之租金
    乙節，此部分亦係因兩造間租賃契約或因抗告人無權占有而
    生，與返還系爭建物之攻擊防禦方法有互相牽連，為求調查
    證據之便利，兩造間紛爭一併解決，並避免裁判歧異，不得
    割裂由不同法院管轄。依上開民事訴訟法第248條前段規定
    ，應併由專屬管轄法院即高雄地院管轄。本件訴訟既屬專屬
    管轄之訴訟，並無合意管轄規定之適用，已如上述，自應由
    高雄地院管轄。從而原法院依職權將本件裁定移送高雄地院
    ，於法並無違誤，抗告意旨指摘原裁定不當，聲明廢棄，為
    無理由，應予駁回。
六、據上論結，本件抗告為無理由，爰裁定如主文。
中　　華　　民　　國　　111 　年　　5 　　月　　25　　日
                     民事第三庭 審判長法  官  吳森豐

                                      法  官  郭貞秀

                                      法  官  孫玉文
上為正本係照原本作成。
本裁定除以適用法規顯有錯誤為理由外，不得再抗告。如提再抗
告，應於收受送達後十日內向本院提出再抗告狀（須附繕本），
並繳納再抗告費新臺幣一千元。
提起再抗告應委任律師或具有律師資格之人之委任狀；委任有律
師資格者，另應附具律師資格證書及釋明委任人與受任人有民事
訴訟法第466條之1第1項但書或第2項所定關係之釋明文書影本。
中　　華　　民　　國　　111 　年　　5 　　月　　25　　日

                                      書記官  鄭鈺瓊
【附註】
民事訴訟法第495條之1第2項準用同法第466條之1第1、2項規定
：
⑴對於第二審判決上訴，上訴人應委任律師為訴訟代理人。但上
  訴人或其法定代理人具有律師資格者，不在此限。
⑵上訴人之配偶、三親等內之血親、二親等內之姻親，或上訴人
  為法人、中央或地方機關時，其所屬專任人員具有律師資格並
  經法院認為適當者，亦得為第三審訴訟代理人。
民事訴訟法第466條之2第1項：
上訴人無資力委任訴訟代理人者，得依訴訟救助之規定，聲請第
三審法院為之選任律師為其訴訟代理人。